臺灣高等法院臺南分院刑事判決　　　　　　九十一年度上易字第四八三號　　　Ｇ
　　　上　訴　人
　　　即　被　告　甲○○○
右上訴人因妨害名譽件，不服臺灣臺南地方法院九十年度易字第二一八一號中華民國
九十一年三月七日第一審判決（起訴案號：臺灣臺南地方法院檢察署年九十度偵字第
一○九五七號），提起上訴，本院判決如左：
      主      文
上訴駁回。
      事      實
一、甲○○○前於民國八十九年間，因連續傷害丙○○○案件，經原審法院以八十九
    年度營簡字第三四三號判處拘役五十日，如易科罰金，以三百元折算一日，並經
    原審法院管轄之第二審合議庭以八十九年度南簡上字第一九八號判決駁回上訴確
    定。丙○○○因而於八十九年十二月二十七日對甲○○○提起民事侵權行為損害
    賠償事件，請求甲○○○給付醫療費用新臺幣（下同）六千八百十八元及精神慰
    藉金五十萬元。詎甲○○○竟因而心生怨隙，於九十年一月四日晚上八時許，在
    臺南縣六甲鄉○○街八九巷十二號、同巷十號之三及同巷十號之五丙○○○、丁○○及乙○○（均為丙○○○之子）之住處前撒冥紙及丟雞蛋，並意圖散布於眾
    ，具體指摘「你們蓋房子的錢是向客兄要的，不要臉」（台語）等語，足以毀損
    丙○○○、丁○○及乙○○名譽之事。
二、案經丙○○○、丁○○及乙○○訴請臺灣臺南地方法院檢察署檢察官偵查起訴。
      理      由
一、訊據上訴人即被告甲○○○坦承於九十年一月四日晚上八點左右，有去臺南縣六
    甲鄉○○街八九巷十二號、同巷十號之三及同巷十號之五告訴人丙○○○、丁○○及乙○○住處撒冥紙及丟雞蛋等情，惟否認有誹謗之犯行，辯稱：是告訴人丙○○○其討客兄，不是其她，其是找她質問其討什麼人，叫告訴人丙○○○
    講出來，其所帶之冥紙及雞蛋是要去拜阿公（祖父），其在告訴人門口沒有她
    們「你們蓋房子的錢是向客兄拿的，不要臉」云云。
二、經查，告訴人丁○○於偵查中指稱：「房子是我蓋的，被告來給我撒冥紙，說我
    蓋的房子是我母親討契兄要的，其實房子是我們兄弟出錢及向銀行貸款蓋的，所
    以被告妨害到我的名譽。」等情；於原審審理時指稱：「九十年一月四日晚上七
    、八點，被告來我家撒冥紙、丟雞蛋，當時我家中有保誠人壽的經理及證人陳美
    娥來我家中邀我進公司，：：：我聽到被告罵這間房子是我們討客兄來的，又說
    拿五十萬元給你們花。」等情，核與目擊證人陳美娥於偵查中證稱：「（九十年
    一月四日妳人在那裡？）丁○○的家。」「（當天是否有發生什麼事情？）我本
    來是在裡面，後來友人打手機給我，我到外面聽，看到有一個人騎機車，已經下
    來在那邊丟雞蛋及撒冥紙，並在那邊破口大罵。」「（當天那個人是罵什麼？）
    都是罵討客兄及撒冥紙之類，並說這些都讓你花（指撒冥紙）」「（當天被告是
    在那裡丟雞蛋、撒冥紙？）我祇看到丁○○及乙○○二家，至於丙○○○又隔了
    另一家，我沒有看清楚。」等情及於原審審理時證稱：「我是在保誠人壽工作，
    和二位經理及一位主任一起到告訴人家裡找丁○○進公司工作，因為有人打手機
    給我，但聲音聽不清楚，所以到外面聽，那時就看（到）丁○○及乙○○（在）
    家外面被丟雞蛋及撒冥紙，我接聽電話完畢後，就看被告在乙○○家外面丟雞蛋
    及罵人，她罵丙○○○討客兄，你要五十萬元我可以給你五十萬元，並且撒冥紙
    ，：：：」等情相符，而被告於偵查中、原審及本院審理裡時亦供認有到告訴人
    家丟雞蛋及撒冥紙，並有告訴人家被丟雞蛋及撒冥紙之照片七張與告訴人丁○○
    、乙○○之合建契約書影本一份附於偵查卷可資佐證，復有原審法院新營簡易庭
    八十九年度營簡字第三四三號刑事簡易判決、丙○○○刑事附帶民事訴訟起訴狀
    、原審九十年度訴字第一三四七號民事判決之影本各一份附於原審卷可憑，足可
    認定被告係因知悉告訴人丙○○○請求民事賠償醫療費用六千八百十八元及精神
    慰藉金五十萬元，故憤而前往告訴人三人之住處，以丟雞蛋及撒冥紙之方式洩憤
    ，並具體指摘告訴人三人蓋房子的錢是告訴人丙○○○向客兄要的等語。雖被告
    於本院審理時辯稱：「（對證人陳美娥之證言有何意見？（朗讀告以要旨））她
    講的不是事實，我去的時候都沒有人出來，只有屋子裡有燈光。」云云，惟查，
    證人郭泱瀾於原審審理時結證稱：「我是保誠保險公司的員工，與處經理吳金芳
    及陳美娥一同去告訴人家，拿公司的離職書去給丁○○簽，丁○○剛進去公司，
    沒有去考壽險公會，所以要求離職，再陳報丁○○任職公司的資料。」「她（指
    陳美娥）有出去外面，但她是聽到外面有雜音才出去。」等語，且有保誠人壽九
    十一年一月十日（九一）保誠總字第○○二七號函附之丁○○報聘資料及終止聘
    約證明書各一份附於原審卷可稽，足證證人陳美娥於九十年一月四日晚上八時許
    ，確有前往告訴人丁○○住處邀其進公司工作，至證人郭泱瀾供稱當天係拿公司
    離職書給鐘杰簽云云，恐係誤記所致，且與事實不符，不足採信。又被告復於原
    審審理時辯稱：縱證人陳美娥當日確係在丁○○住處，但並未在丙○○○及乙○○住處，何以知悉被告有無誹謗告訴人丙○○○及乙○○？況證人陳美娥於偵訊
    時並未明確證述被告係罵告訴人丙○○○討客兄，應係證人陳美娥將被告質問告
    訴人之話語誤為誹謗云云。惟查，臺南縣六甲鄉○○街八十九巷十二號、同巷十
    號之三及同巷十號之五，係告訴人丙○○○、丁○○及乙○○之住處，且上開房
    屋均相互仳鄰，此據告訴人三人指訴在卷，並有告訴人丁○○、乙○○與建商簽
    訂之合建契約書影本一份附於偵查卷可憑，則證人陳美娥走出告訴人丁○○住處
    接聽電話，可清楚見聞被告在告訴人乙○○及丙○○○住處外之言行，當屬無疑
    ，又證人陳美娥於原審審理時已明確證述其確曾聽聞被告誹謗告訴人丙○○○討
    客兄等語，則被告辯稱僅係單純質問云云，無足取。至證人張回生雖於原審審理
    時證稱：「八十八年五月時，被告與丙○○○因為在農田會車發生爭執，我曾經
    聽到丙○○○罵被告『討客兄』一次，後來八十八年我因臺南地檢署八十八年調
    偵字第二五號（案）出庭後，：：：到法院外面，丙○○○又與被告發生口角，
    丙○○○又罵被告『討客兄』」云云，然證人張回生所述情形均係八十八年間之
    事，縱告訴人丙○○○曾罵被告討客兄，然迄本案案發時亦已時隔一年多之久，
    倘謂被告因一年多前遭告訴人丙○○○辱罵之事而前往理論質問，實難令人置信
    ，況由證人陳美娥之證述已足證被告誹謗之事實，證人張回生之供詞既與本件待
    證事實無直接關聯，自難作為認定有利被告之證據。綜上所述，被告在告訴人三
    人住處外高聲具體指摘告訴人丙○○○討客兄，向客兄要錢蓋房子等語，使告訴
    人三人之左右鄰舍及往來民眾均得聽聞，足證被告有散布於眾之意圖及誹謗故意
    ，且所具體指摘之事足以使告訴人丙○○○及身為人子之告訴人丁○○、乙○○
    蒙羞而毀損渠等名譽。被告所辯，顯係卸責飾詞，不足採信，事證明確，被告犯
    行堪以認定。
二、核被告所為，係犯刑法第三百十條第一項之誹謗罪。被告以一行為觸犯三誹謗罪
    ，為想像競合犯，應依刑法第五十五條規定，從一重處斷。原審以被告罪證明確
    ，適用刑法第三百十條第一項，第五十五條（贅引前段）、第四十一條第一項前
    段，罰金罰鍰提高標準條例第一條前段、第二條之規定，並審酌被告連續傷害告
    訴人丙○○○後猶不思悔改，竟又前往告訴人三人住處惡意投擲雞蛋、撒冥紙並
    誹謗告訴人三人以洩憤，其犯罪之手段、所生損害及犯罪後態度等一切情狀，判
    處被告拘役五十日，如易科罰金，以三百元折算一日，認事用法並無違誤，量刑
    及易科罰金折算標準之諭知亦屬妥適。被告上訴否認犯罪，為無理由，應予駁回
    。
據上論結，應依刑事訴訟法第三百六十八條，判決如主文。
本案經檢察官劉得鉦到庭執行職務。
中    華    民    國      九十一      年      五      月      九        日
                                  臺灣高等法院臺南分院刑事第二庭
                                      審判長法官  游    明    仁
                                            法官  林    永    茂
                                            法官  陳    清    溪
右正本證明與原本無異。
不得上訴。
                                      法院書記官  趙    玲    瓏
中    華    民    國      九十一      年      五      月     十三       日
附錄法條：
刑法第三百十條第一項：意圖散布於眾，而指摘或傳述足以毀損他人名譽之事者，為
                      誹謗罪，處一年以下有期徒刑、拘役或五百元以下罰金。
